【裁判字號】    99,上易,1503
【裁判日期】    990901
【裁判案由】    傷害
【裁判全文】
臺灣高等法院刑事判決                99年度上易字第1503號
上  訴  人
即  被  告  乙○○
輔  佐  人  甲○○
上列上訴人因傷害案件，不服臺灣板橋地方法院，99年度易字第
1152號，中華民國99年5月26日第一審判決（起訴案號：臺灣板
橋地方法院檢察署99年度偵字第6840號），提起上訴，本院判決
如下：
    主  文
上訴駁回。
    事實及理由
一、本案經本院審理結果，認為第一審法院以傷害罪判處被告乙
    ○○有期徒刑一年五月，並宣告扣案之美工刀壹把沒收，認
    事用法及量刑均無不當，應予維持並引用第一審判決書記載
    之事實、證據及理由（詳如附件─第一審判決書乙件）。
二、被告乙○○上訴意旨略以：被告因罹患「精神分裂症」多年
    ，時有妄想，耳鳴及心悸發生，並常誤認旁人責罵不停之幻
    聽，為被害妄想，此有診斷書為證。被告雖知傷人為法所不
    許，但因被害妄想而無法控制或難以控制而傷害被害人。又
    被告前於89年間因工安意外，自五樓墜下造成脊椎骨永久損
    傷無法行走，只能以輪椅代步生活亦無法自理，依靠胞兄即
    輔佐人甲○○照料，亦無能力賠償告訴人所求之鉅額賠償云
    云，指摘原判決未詳酌上情為不當，請求撤銷原判決，另為
    無罪之諭知或宣告緩刑。
    輔佐人則以：（一）被告現罹患精神分裂症，請就被告之精
    神狀態予以鑑定，並於其治癒前停止審判。（二）被告因長
    期罹患精神分裂症，於行為時因精神障礙致不能辨識其行為
    違法，請依刑法第19條之規定，諭知無罪之判決或減輕其刑
    云云，為被告有利之陳述。
三、本院查：
（一）被告乙○○迭於本院準備程序及審判程序到庭，其陳述內
      容清晰完整且條理分明，對於法官之詢問均能理解，並針
      對問題回答，對於事發之經過始末，亦均能做一致、清楚
      地陳述，復能對本案為有利之辯解，足見被告之精神狀態
      並無刑事訴訟法第294條第1項之心神喪失情形，既無做精
      神鑑定之必要，亦無停止審判之事由，合先敘明。
（二）又被告乙○○自警詢起至本院審理止，歷經多次偵審程序
      ，對於何以持美工刀傷害告訴人丙○○之原因，均前後一
      致供明伊於99年2月24日下午前往署立台北醫院骨科求診
      ，欲治療腳痛問題，醫師只說要打針，被告認為醫師態度
      不佳，不理會伊腳痛之問題，忿而將醫院心電圖儀器摔掉
      而離開，並於翌日下午2時許，購買本件行兇所用之美工
      刀隨身攜帶，迨翌日下午6時20分許，在新莊市○○路305
      號三媽臭臭鍋店內，誤認告訴人丙○○為前一日負責為其
      診治之醫師，上前持美工刀劃傷告訴人胸部等情。
（三）細繹被告乙○○自陳犯罪之前因後果，可知其係因腳痛求
      診，認為醫師未針對其腳痛之主訴妥為處理，即對醫師心
      不滿，而事先購買美工刀隨身攜帶，至99年2月25日下午6
      時20分許在上開三媽臭臭鍋店內，誤認告訴人丙○○為該
      醫師，而上前下手行兇。凡此種種情節，均未發現被告犯
      罪之始末，與其上訴所主張之幻聽、耳鳴、心悸或「被害
      妄想」等精神分裂症之症狀有何關聯，更遑論係受罹患「
      精神分裂症」之影響，而導致被告犯本件之罪。因此，被
      告徒以其罹患「精神分裂症」為詞，指摘原判決未詳酌此
      等情節為不當云云，並無可捋。至輔佐人所主張被告有刑
      法第19條規定之行為時因精神障礙致不能辨識其行為違法
      或辨識能力顯著減低之情形乙節，依前開說明，亦屬無據
      ，同無足捋。
（四）又被告於犯罪後，迄今仍未與告訴人達成民事之和解，或
      賠償告訴人之損害，此為被告與告訴人一致陳明在卷，並
      經告訴人提起刑事附帶民事訴訟在卷（本院99年度附民字
      第203號），縱然被告所稱其身體殘障，生活困苦等情屬
      實，但此等情狀原審業已詳予審酌，觀之原審判決理由自
      明，殊難援為推翻原審判決之事由。
四、綜上所述，本件被告上訴為無理由，應予駁回。
據上論斷，應依刑事訴訟法第368條、第373條判決如主文。
本案經檢察官沈明倫到庭執行職務。
中    華    民    國    99    年    9     月    1     日
                  刑事第一庭    審判長法  官  葉騰瑞
                                      法  官  莊明彰
                                      法  官  彭政章
以上正本證明與原本無異。
不得上訴。
                                      書記官  魏淑娟
中    華    民    國    99    年    9     月    3     日
附錄：本案論罪科刑法條全文
中華民國刑法第277條
（普通傷害罪）
傷害人之身體或健康者，處 3 年以下有期徒刑、拘役或 1 千元
以下罰金。
犯前項之罪因而致人於死者，處無期徒刑或 7 年以上有期徒刑
；致重傷者，處 3 年以上 10 年以下有期徒刑。

司法院資訊處製作；財團法人民間司法改革基金會備份。
